臺灣高等法院民事裁定　　　　　　　　　99年度抗字第1960號
抗　告　人　許智仁
上列抗告人因與相對人林許雅芸（原名:林許雅文）、林麗雪間
清償債務強制執行事件，聲明異議，對於中華民國99年10月29日
臺灣桃園地方法院99年度執事聲字第84號裁定提起抗告，本院裁
定如下：
    主  文
原裁定廢棄。
    理  由
一、按當事人或利害關係人，對於執行法院強制執行之命令，或
    對於執行法官、書記官、執達員實施強制執行之方法，強制
    執行時應遵守之程序，或其他侵害利益之情事，得於強制執
    行程序終結前，為聲請或聲明異議，強制執行法第12條第1
    項前段定有明文。
二、本件抗告意旨略以：
  (一)按強制執行法第32條第1項規定之所謂依法交債權人承受，
    有主張應以債權人聲明承受為準，有主張以執行法院交其承
    受為準，本條修正後已明定依法交債權人承受，蓋債權人聲
    明承受，執行法院仍應審查是否具備承受之要件以決定是否
    交其承受，並非一經債權人聲明即成立承受，應以執行法院
    交其承受時為準。本件債權人莊張榮妹固於民國99年4月21
    日聲明承受，惟依強制執行法第32條第1項規定及上開說明
    ，應以執行法院交其承受之日為斷，而非債權人聲明承受之
    日，是原裁定未查明司法事務官做成交債權人承受表示之時
    點，遽以司法事務官99年4月23日函詢內容認定交債權人承
    受之日為99年4月21日，即有違誤。
  (二)又系爭標的為共有土地之應有部分，其他共有人依土地法第
    34條之1第4項規定有優先承買之權利，是執行法院於債權人
    莊張榮妹聲明承受時，應先定期通知其他共有人表示意見是
    否願意優先承買，倘其他共有人不願承買或逾期未為表示，
    執行法院始得交由債權人莊張榮妹承受。是原裁定遽論優先
    承買人之表示意見與拍定或交債權人承受確定與否屬二事云
    云，應有所誤。
  (三)另參與分配之時期依強制執行法第32條觀之，應指主執行債
    權人強制執行開始至執行標的拍賣、變賣終結或依法交債權
    人承受之日前，是依法亦屬法定之不變期間。惟強制執行法
    就在途期間並無特別規定，故依強制執行法第30條之1規定
    ，即有準用民事訴訟法第162條在途期間規定之適用。本件
    抗告人之住所位於台中市，依當事人在途期間計算標準，尚
    有在途期間4日，則依此規定，抗告人參與分配尚未逾期，
    原裁定認無在途期間之適用，即有不當。
  (四)且99年7月2日分配表上所載執行清償所得金額除系爭不動產
    標的外，尚有「徵收補償款（林麗雪）新台幣（下同）728,
    507元」、「徵收補償款（林許雅文）728,507元」，而此二
    執行標的係屬不須經拍賣或變賣者，故依強制執行法第32條
    第1項後段，抗告人於當次分配表作成之日一日前參與分配
    即可。是99年7月2日分配表未將此二部分金額分配予抗告人
    ，即非適法。原裁定謂異議意旨所指雖非無理，惟抗告人並
    未就此於原審依強制執行法第12條第I項、第2項規定提出異
    議．而逕於原聲明異議提出，於法不符云云。然依強制執行
    法第12條第1項、第2項規定，當事人之聲請或聲明異議，僅
    需於強制執行程序終結前對執行法院提出即為適法。本件抗
    告人已依法向執行法院聲明異議，則於異議程序中抗告人接
    續向執行法院所提出之事由，均為攻擊防禦之方法，執行法
    院即應就各異議事由依法審酌，原裁定未察，即遽為駁回抗
    告人之異議，亦有不當。爰聲明廢棄原裁定，而發回原審法
    院更為裁定等語。
三、經查：
  (一)按強制執行法第32條第1項規定：「他債權人參與分配者，
    應於標的物拍賣、變賣終結或依法交債權人承受之日一日前
    ，其不經拍賣或變賣者，應於當次分配表作成之日一日前，
    以書狀聲明之。」又所謂交債權人承受之「日一日前」，即
    指執行法院交債權人承受之日之前一日（張登科著，強制執
    行法，96年9月修訂版，第500頁參照）。復按強制執行事件
    ，由法官或司法事務官命書記官督同執達員辦理之。本法所
    規定由法官辦理之事項，除拘提、管收外，均得由司法事務
    官辦理之，強制執行法第3條及法院組織法第17條之2第1項
    第2款分別定有明文。查本件另名債權人莊張榮妹係於99年4
    月21日具狀聲明承受本件執行標的中之中壢市○○○段三座
    屋小段第41、41-1地號土地部分，經原法院司法事務官於99
    年4月22日對此書狀批示「一、核對保證金及特別要件。二
    、通知債權人，債務人表示意見。」後，並未對債權人莊張
    榮妹上開承受不動產之聲明為准予承受與否之具體表示，僅
    嗣後於99年4月23日以桃院永98司執八字第56107號函詢系爭
    標的共有人之函文說明欄第1點記載：「本院98年度司執字
    第56107號債權人莊張榮妹等與債務人許雅文、林麗雪間清
    償債務強制執行事件，債務人所有如附表之不動產，業經以
    756,00 0元（41之1地號）2,202,000元（41地號）於99年4
    月21日由債權人承受」等語，則原法院執行處究係於何時將
    本件執行標的物交債權人莊張榮妹承受，即有未明。
  (二)再者，本件徵收補償款係屬執行債務人林許雅芸（原名:林
    許雅文）、林麗雪對第三人之金錢債權，在法院核發支付轉
    給命令，於第三人將金錢交付法院，經法院轉給債權人時，
    始應認執行程序業已終結。若執行程序業已終結，已無價金
    可供分配，始不發生參與分配之問題（張登科著，前揭書第
    498頁參照）。查本件執行債務人所取得之土地徵收補償費
    ，係在執行債務人另二筆執行地號土地（即中壢市○○○段
    三座屋小段第41、41-1地號土地）經拍賣之前，且上開徵收
    土地補償費係屬無須經拍賣或變賣程序，則抗告人依強制執
    行法第32條第1項後段規定，於當次分配表作成之日一日前
    聲明參與分配，自可就上開執行債務人徵收土地補償費部分
    ，和其他執行債權人共同參與分配，是抗告人係於何時具狀
    就上開徵收土地補償費部分聲明參與分配，影響抗告人能否
    就此部分與其他執行債權人平均分配受償。惟遍查上開執行
    卷宗，未見有抗告人聲明參與分配書狀，自無從得知抗告人
    聲明參與分配之內容，並進而審酌抗告人能否就上開土地徵
    收補償費聲明參與分配，暨其對原法院所製作之分配表異議
    是否適法。
  (三)綜上，原法院執行處既有上開未查明之處，遽將抗告人之異
    議駁回，即有未當。抗告意旨指摘原裁定不當，求予廢棄，
    尚難謂為無理由，應由本院將原裁定廢棄，發回原法院另為
    適法處置。
四、據上論結，本件抗告為有理由，爰裁定如主文
中    華    民    國    100    年    3    月    31    日
                     民事第七庭
                         審判長法  官 鄭三源
                               法  官 邱  琦
                               法  官 林玉珮
正本係照原本作成。
本裁定除以適用法規顯有錯誤為理由外，不得再抗告。如提起再
抗告，應於收受後10日內委任律師為代理人向本院提出再抗告狀
。並繳納再抗告費新台幣１千元。
中    華    民    國   100    年    3     月    31    日
                              書記官  廖月女